臺灣高等法院刑事判決
109年度上易字第2193號
上  訴  人  臺灣士林地方檢察署檢察官
上  訴  人  
即  被  告  王振宇


選任辯護人  林如君律師（法扶律師）
上列上訴人等因被告妨害名譽案件，不服臺灣士林地方法院109
年度易字第255號，中華民國109年8月17日第一審判決（起訴案
號：臺灣士林地方檢察署108年度偵字第17912號），提起上訴，
本院判決如下：
    主  文
原判決撤銷。
甲○○無罪。
    理  由
一、公訴意旨略以：上訴人即被告甲○○於民國108年9月15日上午
    10時25分許，在不詳地點，連線上網際網路並登入臉書帳號
    、暱稱「Ke Hia Lee」，因見林○銓以臉書帳號、暱稱「林○
    銓」，在臉書社團爆怨公社內回應他人張貼影片，甲○○竟基
    於公然侮辱之犯意，標記林○銓上開臉書帳號後，公開以「
    原來是個低能兒啊」、「你媽是不是被人強姦才生出你來的
    ？你的智障邏輯是跟你媽學的嗎？」、「你這種白癡死了剛
    好也是減少低端智商人口」、「騎那都是危險人包鐵這句話
    你講的啊你自己吞下去吧智障」等留言辱罵林○銓，均足以
    貶損林○銓之名譽。因認被告涉犯刑法第309條第1項之公然
    侮辱罪。
二、按犯罪事實應依證據認定之，無證據不得認定犯罪事實；不
    能證明被告犯罪者，應諭知無罪之判決，刑事訴訟法第154
    條第2項、第301條第1項分別定有明文。又認定犯罪事實所
    憑之證據，雖不以直接證據為限，間接證據亦包括在內，然
    無論直接證據或間接證據，其為訴訟上之證明，均須於通常
    一般人均不致有所懷疑，而得確信其為真實之程度者，始得
    據為有罪之認定，倘其證明尚未達到此一程度，而有合理之
    懷疑存在時，即難遽採為不利被告之認定。依刑事訴訟法第
    161條第1項規定「檢察官就被告犯罪事實，應負舉證責任，
    並指出證明之方法」，因此，檢察官對於起訴之犯罪事實，
    應負提出證據及說服之實質舉證責任。倘其所提出之證據，
    不足為被告有罪之積極證明，或其指出證明之方法，無從說
    服法院以形成被告有罪之心證，基於無罪推定之原則，自應
    為被告無罪判決之諭知。次按告訴人之告訴，係以使被告受
    刑事訴追為目的，難免故予誇大，是其指訴是否與事實相符
    ，仍應調查其他證據以資審認。現行刑事訴訟法並無禁止被
    害人於公訴程序為證人之規定，自應認被害人在公訴程序中
    具有證人適格即證人能力，然被害人與一般證人不同，其與
    被告處於絕對相反之立場，其陳述之目的，在使被告受刑事
    訴追處罰，內容未必完全真實，證明力自較一般證人之陳述
    薄弱。故被害人縱立於證人地位而為指證及陳述，且其指證
    、陳述無瑕疵可指，仍不得作為有罪判決之唯一依據，應調
    查其他證據以察其是否與事實相符，亦即仍須有補強證據以
    擔保其指證、陳述之真實性，始得採為斷罪之依據。
三、公訴意旨認被告涉犯公然侮辱罪嫌，無非係以被告之供述、
　　告訴人之指述，與臉書網頁截圖、新北市政府警察局海山分
    局回函暨所附資料、臺灣士林地方檢察署檢察官108年度偵
    緝字第153號不起訴處分書、臺南市政府警察局刑事警察大
    隊刑事案件移送書、被告臉書帳號手機登入頁面擷圖等，為
    其主要論據。訊據被告堅詞否認上開犯行，辯稱：伊臉書帳
    號已經停用，上開貼文中的帳號照片，是盜用而來等語。經
    查：
  ㈠告訴人於警詢、偵訊時固指稱：臉書帳號暱稱「Ke Hia Lee
    」之人，在留言區中標註告訴人，並以上開言詞加以辱罵等
    情（偵字第17912號卷第15至17、59至61頁），並有卷附網
    頁列印資料足憑（偵字第17912號卷第35至37頁）。然就上
    開帳號之使用者，經新北市政府警察局海山分局調查結果，
    該臉書帳號個人資料頁面並無登載任何資訊，檢視個人動態
    時報發文僅3則，均無人留言按讚，無法由臉書好友交集比
    對出真實身分，另檢視該帳號在抱怨公社內之留言內容，亦
    未能比對出真實身分等語，有該局109年1月14日函文暨所附
    擷圖資料在卷可憑（偵字第17912號卷第65至74頁）。另就
    上開臉書帳號登入時之IP位置，經本院詢問新北市政府警察
    局海山分局結果，亦稱依照內政部警政署刑事警察局與美商
    Facebook公司協調之資料調閱規定，協查案件包括殺人、擄
    人勒贖、毒品、詐欺、竊盜、妨害性自主、違反組織犯罪防
    制條例、強盜、搶奪、傷害等、槍砲等12類案件，本案非屬
    上開案件類型，無法向美商Facebook公司調取IP位置等情，
    亦有本院公務電話紀錄、新北市政府警察局函文在卷足憑（
    本院卷第79至83頁）。是僅由上開網頁所示帳號資訊，實無
    法證明上開暱稱「Ke Hia Lee」之臉書帳號，即是由被告所
    使用。
　㈡再者，被告雖供承上開帳號所使用之大頭貼照片是其之前臉
    書帳號所使用之照片（偵字第17912號卷第83頁），然被告
    於偵查時，以當時所登錄之電子郵件帳號登入該臉書帳號，
    結果為「你的帳號已停用」，亦有臉書帳號手機登入頁面擷
    圖附卷可憑（偵字第17912號卷第89頁），且被告於原審當
    庭操作登入上開臉書帳號，顯示結果仍為「你的帳號已停用
    」，亦有原審網頁列印資料在卷可佐（原審易字卷第85至87
    頁）。且依卷內網路查詢「如何停用或永久刪除臉書帳號」
    之資料所載，停用帳號後，雖可經由系統自動重新啟用，或
    自行手動重新啟用帳號，然臉書帳號只要使用過一段時間，
    帳號內會有個人資料，無論是曾經發表的貼文、照片或影片
    ，被其他人竊用時所造成的影響難以估計等語（原審易字卷
    第89、93頁），足見上開暱稱「Ke Hia Lee」之臉書帳號，
    在被告所登錄之電子郵件已遭停用之狀況下，帳號內之照片
    確有遭人盜用之可能。是被告所辯其臉書帳號已停用、該帳
    號之照片遭盜用之情，並非全然子虛。　　
　㈢雖上開暱稱「Ke Hia Lee」之臉書帳號曾在臉書社團「輕檔
    車俱樂部」中張貼被告之安全帽照片，並曾留言稱：「還是
    單身比較好  挖鼻孔  GJMS TCD2000前叉  FAR SA .SPORT 
    浮動碟盤  BREMBO對四卡鉗  TRIONES 直通金屬油管  SHAR
    K FACTORY 鍛造輪框  預計在上一個RCS 直推總磅  慢慢羨
    慕吧你」等語，有卷附留言頁面翻拍照片足稽（原審易字卷
    第111、113、115頁）。然臉書社群軟體之使用者申辦帳號
    ，是否欲以真實面貌、可資辨識其個人身分之方式經營，或
    在網路空間打造虛擬角色身分而與他人留言互動，本有多端
    ，且盜用他人帳號內之照片，動機本非僅限於嫁禍於帳號之
    真實申登者，亦有僅是為隱匿自己真實身分而以虛擬角色示
    人者，而上開炫耀改車之貼文，亦有僅由網友之留言互動即
    可產生優越感，本非必須將帳號與個人真實身分結合始可得
    之，是無從僅以該等照片為被告曾上傳於臉書帳號之照片，
    即推論上開臉書帳號仍為被告所使用。至於臉書社群軟體之
    使用規則，雖允許不同帳號使用相同暱稱，然卷內並無證據
    顯示本件貼出上開辱罵文字之暱稱為「Ke Hia Lee」之臉書
    帳號，所登錄之電子郵件信箱究竟為何，縱被告可能有其他
    電子郵件信箱可資申請相同暱稱之臉書帳號，亦不能排除被
    告以外之人亦有以其他電子郵件而使用相同暱稱之臉書帳號
    之可能性。
　㈣此外，暱稱為「Ke Hia Lee」之臉書帳號，亦曾在「靠北健
    身界」臉書社團張貼辱罵他人之文字，經臺灣士林地方檢察
    署檢察官認被告犯罪嫌疑不足，而以108年度偵緝字第153號
    為不起訴處分在案（偵字第17912號卷第49至50頁），本不
    足據為被告不利之認定；至臺南市政府警察局刑事警察大隊
    刑事案件移送書雖記載該案之被害人康○蕙曾遭暱稱為「Ke 
    Hia Lee」之臉書帳號辱罵，然於該案涉嫌留言辱罵之帳號
    尚有「陳彬（Pin）」、「賴秉謙」、「U-c Jin」、「張子
    文」、「Yan Wei（彥瑋）」、「Tom Chin」等（偵字第179
    12號卷第99至102頁），該案是因行車糾紛而起，亦無法證
    明被告與上開帳號間有何關連性，自不能僅以被告經警察機
    關移送由檢察官偵查，即據此作為被告本案不利之認定。
　㈤綜上，本案依檢察官所提出之臉書網頁截圖、新北市政府警
    察局海山分局函文、臺灣士林地方檢察署檢察官108年度偵
    緝字第153號不起訴處分書、臺南市政府警察局刑事警察大
    隊刑事案件移送書、被告臉書帳號手機登入頁面擷圖等，均
    不足以補強佐證告訴人指述之真實性，而使本院得被告犯公
    然侮辱罪之確信。此外，復查無其他積極證據足認被告涉有
    公訴意旨所指犯行，即不能證明被告犯罪，自應為無罪判決
    。
四、原審疏未審酌上情，逕以該貼出上開辱罵文字之臉書帳號所
    使用之照片，為被告曾上傳於臉書帳號之照片，即認被告為
    該帳號之使用者，逕對被告論罪科刑，顯有未洽。被告據此
    提起上訴，為有理由，自應由本院撤銷原判決，改為被告無
    罪之諭知。
據上論斷，應依刑事訴訟法第369條第1項前段、第364條、第301
條第1項前段，判決如主文。
本案經檢察官張嘉婷提起公訴，檢察官郭季青、被告均提起上訴
，經檢察官吳慧蘭到庭執行職務。
中　　華　　民　　國　　110 　年　　3 　　月　　16　　日
                  刑事第二十二庭審判長法　官  洪于智
                                      法　官  陳銘壎
                                      法　官  汪怡君
以上正本證明與原本無異。
不得上訴。
                                      書記官  賴怡孜
中　　華　　民　　國　　110 　年　　3 　　月　　18　　日